【裁判字號】    89,上易,1680
【裁判日期】    891212
【裁判案由】    詐欺
【裁判全文】
臺灣高等法院高雄分院刑事判決                  八十九年度上易字第一六八號
    上訴人即
    自  訴  人  甲○○
    被      告  乙○○
                丙○○
右上訴人因詐欺案件，不服臺灣屏東地方法院八十九年度自字第五四號中華民國八十
九年七月三十一日第一審判決，提起上訴，本院判決如左：
    主  文
上訴駁回。
    理  由
一、自訴意旨略以：被告乙○○、丙○○夫婦於民國八十二年間，以養魚需款為由，
    向告訴人借款新台幣（下同）六十萬元，言明賣魚時還清。詎屆時分文不給，並
    將不動產全數抵押他人，經聲請屏東縣潮州鎮調解委員調解結果，被告等願自八
    十五年十二月二十日起至八十九年三月二十日止，分四十個月清償，每月給付一
    萬五千元，但事後竟未守調解約定，原告乃於八十六年一月依法聲請強制執行，
    查封被告所有之貨車一輛，被告乃當場還二萬五千元啟封，而後，仍未再續行付
    款，因認被告涉犯刑法第三百三十九條第一項詐欺取財罪云云。
二、按刑事訴訟法上所謂認定犯罪事實之證據，係指足以認定被告確有犯罪行為之積
    極證據而言，該項證據自須適合於被告犯罪事實之認定，始得採為斷罪資料。又
    事實之認定，應憑證據，如未能發現相當證據，或證據不足以證明，自不能以推
    測或擬制之方法，以為裁判基礎（最高法院二十九年上字第三一０五、四十年台
    上字第八六號判例參照）。又按不能證明被告犯罪或其行為不罰者，應諭知無罪
    之判決，刑事訴訟法第三百零一條第一項定有明文。
三、本件自訴人認被告二人涉有前揭詐欺取財犯嫌，無非以被告夫婦於八十二年間以
    養魚需款為由，向自訴人借款六十萬元，言明賣魚時清償，詎屆期未清償，經調
    解分期清償，仍拒不清償等語，並提出經原審法院核定之屏東縣潮州鎮調解委員
    調解書乙紙為依據。
四、被告二人經合法通知未於審判期日到庭，據其在本調查時之供述，被告丙○○坦
    承於八十二年間起即有向自訴人分二次共借款四十萬元，利息為二分半，其中三
    十萬元之利息付到八十四年六月止，十萬元之利息付到八十四年八月止，調解書
    所謂之六十萬元，係加上未付利息部分一次清算，且其中有二十萬元係租金，並
    非借款，惟否認有詐欺之故意，辯稱因經濟不景氣，被告也被他人倒帳，以致未
    能如期清償等語，並提出原審法院八十二年度票字第五○六號、第六八二號、八
    十八年度促字第一七九七、一七九九號、及本票等多紙為證。經查：
  (一)自訴人於本院調查中自承前開六十萬元中有二十萬元係租金，其餘四十萬元始為
    借款，於原審法院中並供稱：被告先借三十萬元，後再借十萬元；再者，被告於
    借款後，有向自訴人給付二分半至三分不等之利息，其中三十萬元部分付利息至
    八十四年六月，十萬部分付利息到八十四年八月，業為自訴人所是認，並有被告
    提出之經自訴人簽名記帳單一份可參。
  (二)被告稱因被他人倒帳，亦提出原審法院八十二年度票字第五○六號、第六八二號
    、八十八年度促字第一七九七、一七九九號、及本票等多紙在卷可證，總合其金
    額達六百萬元，是被告辯稱被他人倒帳所拖累，當為可採。
  (三)按被告二人如存詐欺之意，則自無於八十二年間起即付二分半至三分不等之利息
    至八十四年六月、八月止，且被告二人為他人倒帳所累，亦有前揭裁定及本票可
    證，從而難認本件被告二人有何意圖為自己不法之所有，而施用詐術使自訴人為
    財產之給付，此案應純屬民事糾葛。此外，復查無其他積極證據足資證明被告二
    人犯罪，原審法院因而為被告二人無罪之諭知，核無不合，自訴人上訴意旨，仍
    執前詞，認原判決諭知無罪為不當，請求撤銷改判，為無理由，應予駁回。
五、被告二人經合法傳喚，無正當理由未到庭，爰不待其到庭陳述逕行判決。
據上論結，應依刑事訴訟法第三百七十一條、第三百六十八條，判決如主文。
中    華    民    國        八十九      年     十二     月     十二     日
                              臺灣高等法院高雄分院刑事第七庭
                                  審判長法官  王光照
                                        法官  黃壽燕
                                        法官  黃仁松
右正本證明與原本無異。
不得上訴。
                                      書記官  郭蘭蕙
中    華    民    國        八十九      年     十二     月     十四     日
                                                                      Ｈ


司法院資訊處製作；財團法人民間司法改革基金會備份。
